臺灣高等法院高雄分院民事判決
111年度上易字第243號
上  訴  人  黃育儀（原名黃玉蘭）


訴訟代理人  王淙憲  
被上訴人    林禹岑  
            林品均  
兼  共  同
訴訟代理人  林松鶴  
上列當事人間請求債務不履行損害賠償事件，上訴人對於民國11
1年5月30日臺灣橋頭地方法院111年度訴字第304號第一審判決提
起上訴，並為訴之追加，本院於111年9月21日言詞辯論終結，判
決如下：
    主  文
上訴及追加之訴均駁回。
第二審（含追加之訴）訴訟費用由上訴人負擔。
    事實及理由
一、上訴人經合法通知，未於言詞辯論期日到場，核無民事訴訟
    法第386 條所列各款情形，爰依被上訴人之聲請，由其一造
    辯論而為判決。
二、上訴人主張：被上訴人甲○○為上訴人之舅舅，為被上訴人丙
    ○○、乙○○之父。上訴人於民國107年8月27日向被上訴人承租
    門牌號碼高雄市○○區○○路00○0號房屋（下稱系爭房屋），約
    定租賃期間自108年1月1日起至120年1月1日止，每月租金新
    台幣（下同）6,000元（下稱系爭契約）。上訴人為承租系
    爭房屋居住，支出如原判決附表所示裝置水電表及拉線、防
    水、裝潢、修繕、水塔等費用共計588,267元（下稱系爭費
    用）。然甲○○於租賃期間不斷騷擾上訴人，上訴人不堪其擾
    ，被迫搬離系爭房屋。上訴人並無系爭契約第14條被上訴人
    得終止租約之情形，係被上訴人提前於109年底單方面表示
    終止系爭契約，構成債務不履行，應依民法第227條第2項規
    定，賠償上訴人因支出系爭費用所受損害588,267元。縱認
    被上訴人無可歸責之事由，系爭費用屬有益費用，依民法第
    431條第1項規定，被上訴人應償還系爭費用，如認非有益費
    用，被上訴人亦因此受有不當利益，應依民法第179條負返
    還責任。爰提起本件訴訟，並聲明：被上訴人應給付上訴人
    588,267元，及自起訴狀繕本送達之翌日起至清償日止按週
    年利率5%計算之利息（上訴人依民法第431條第1項、第179
    條請求部分，係於本院追加，符合民事訴訟法第446條第1項
    但書、第255條第1項第2款規定，應予准許）。
三、被上訴人則以：其僅提供系爭房屋讓上訴人供奉神明，若因
    神明法事或慶典活動時間過晚勞累，上訴人得暫時在該處休
    息，但不可作為長期居住使用，上訴人未曾繳納每月6,000
    元之租金，亦未交付12,000元押租金，兩造間就系爭房屋並
    無租賃關係存在。又上訴人係為供奉神明及因應自身需求，
    而更改原建築結構，因此支出修繕費用。再者，甲○○並未騷
    擾、驅趕上訴人，亦未單方終止契約，係上訴人於109年10
    月底自行搬離系爭房屋。系爭房屋坐落在三七五減租之土地
    上，不能作為居住使用，甲○○已於111年7月間將之拆除等語
    ，資為抗辯。
四、原審判決上訴人全部敗訴，上訴人提起上訴，其上訴及追加
    聲明：㈠原判決廢棄；㈡被上訴人應給付上訴人588,267元，
    及自起訴狀繕本送達之翌日起至清償日止按週年利率5%計算
    之利息。被上訴人答辯聲明：上訴及追加之訴均駁回。
五、兩造不爭執事項：
  ㈠甲○○為上訴人之舅舅，為丙○○、乙○○之父。
　㈡兩造及訴外人即上訴人胞妹黃○○（連帶保證人）均有在系爭
    契約上簽名。
　㈢系爭房屋未辦保存登記，亦無稅籍登記。　
　㈣上訴人曾占有使用系爭房屋，於109年10月間遷離。
　㈤上訴人有支出系爭房屋相關費用。
六、本院之判斷：
　㈠按當事人互相表示意思一致者，無論其為明示或默示，契約
    即為成立；稱租賃者，謂當事人約定，一方以物租與他方使
    用、收益，他方支付租金之契約，民法第153條、第421條定
    有明文。查系爭契約載明租賃標的為房屋、租期自108年1月
    1日起至120年1月1日止、租金為每月6,000元及兩造就契約
    應負之其他權利義務，且兩造不爭執系爭契約所載租賃標的
    為系爭房屋，堪認系爭契約為系爭房屋之租賃契約；又兩造
    及黃○○（連帶保證人）均有在系爭契約上簽名，為兩造所不
    爭執，是上訴人主張兩造有簽立系爭契約，被上訴人將系爭
    房屋出租予上訴人使用等情，堪予採信。被上訴人抗辯兩造
    間就系爭房屋無租賃關係存在云云，委無足採。　　
　㈡上訴人主張被上訴人提前於109年底單方面表示終止系爭契約
    ，構成債務不履行，屬因可歸責於被上訴人之事由，為不完
    全給付等情，為被上訴人所否認。經查：
　　⒈上訴人已於109年10月間搬離系爭房屋一節，為兩造所不爭
      執，固堪認屬實；然上訴人係迄至110年12月19日原法院1
      10年度訴字第325號刑事案件（下稱另案）開庭時，因被
      上訴人要求返還系爭房屋鑰匙，始當庭返還鑰匙之情，亦
      為兩造所不爭執（本院卷第82、83頁），且上訴人於本院
      陳明於其交還鑰匙前，被上訴人未曾為終止系爭契約之意
      思表示等語在卷，審以上訴人既於110年12月19日另案開
      庭時，始同意被上訴人要求而返還系爭鑰匙，表彰返還系
      爭房屋之意，堪認系爭契約係於斯時因兩造合意而終止，
      被上訴人抗辯其未於109年底單方終止系爭契約等語，應
      可採信。
　　⒉依系爭契約第8條約定，上訴人如擬在系爭房屋上為裝設或
      加工，應由其自行負擔費用暨自負管理維護之責，則上訴
      人為使系爭房屋符合其使用需求，進行改裝而支出系爭費
      用，依約本即應由其自行負擔，上訴人尚不得以此主張被
      上訴人有不完全給付情事。又依上訴人陳稱其係因不堪甲
      ○○長期半夜騷擾，導致睡眠品質不好，始被迫搬離系爭房
      屋，及另案判決係認定甲○○有妨害訴外人即上訴人胞妹黃
      ○○使用系爭房屋之行為，有另案判決在卷可憑（原審訴字
      卷第49至62頁），可見上訴人搬離系爭房屋非因租賃物即
      系爭房屋本體有何不合於租賃使用之情況，難認甲○○上開
      行為，致其支出系爭費用受有損害；況上訴人主張甲○○長
      期對其為騷擾行為一節，僅提出其與丙○○之約談訊息紀錄
      為憑，然此為被上訴人否認，上訴人未提出其他證據以實
      其說，亦難認上訴人此部分主張屬實。從而，上訴人依民
      法第227條第2項規定，請求被上訴人負不完全給付之損害
      賠償責任，洵屬無據。
  ㈢上訴人復主張其為修繕系爭房屋支出系爭費用，屬民法第431
    條第1項規定之有益費用，且被上訴人亦因此受有不當利益
    ，應依民法第179條負返還責任等情，亦為被上訴人否認。
    經查，系爭契約第8條明定：上訴人如擬在系爭房屋上為裝
    設或加工，應先徵得被上訴人之同意，並應由上訴人自行負
    擔費用暨自負管理維護之責，且不可損害房屋結構及影響安
    全，於交還系爭房屋時，上訴人應負責回復原狀（原審補字
    卷第15頁），可見兩造已約明系爭房屋之改裝、加工費用均
    由上訴人自行負擔，且上訴人於交還系爭房屋時，應將系爭
    房屋回復至承租當時之現狀，上訴人不得對被上訴人為任何
    包括改裝、加工費用在內之請求甚明，被上訴人亦不因上訴
    人對系爭房屋之改裝、加工行為而受有不當利益，故上訴人
    依民法第431條第1項規定，請求被上訴人償還有益費用，及
    依民法第179條規定，請求被上訴人返還所受利益，均屬無
    據。
七、綜上所述，上訴人依民法第227條第2項、第431條第1項、第
    179條規定，請求被上訴人給付上訴人588,267元，及自起訴
    狀繕本送達之翌日起至清償日止按週年利率5%計算之利息，
    為無理由，不應准許。原審為上訴人敗訴之判決，並無不合
    。上訴意旨指摘原判決不當，求予廢棄改判，為無理由，應
    駁回上訴。其所為訴之追加，亦無理由，應併予駁回。本件
    事證已臻明確，兩造其餘之攻擊或防禦方法及所用之證據，
    經本院斟酌後，認為均不足以影響本判決之結果，爰不逐一
    論列，附此敘明。
八、據上論結，本件上訴為無理由，判決如主文。
中　　華　　民　　國　　111 　年　　10　　月　　19　　日
                            民事第六庭   
                                審判長法  官  魏式璧
                                      法  官  賴文姍
                                      法  官  黃悅璇
以上正本證明與原本無異。
本件不得上訴。
中　　華　　民　　國　　111 　年　　10　　月　　19　　日
                                      書記官  黃楠婷